【裁判字號】    89,簡上,71
【裁判日期】    920422
【裁判案由】    給付票款
【裁判全文】
臺灣桃園地方法院民事判決  八十九年度簡上字第七一號
    上  訴  人  甲○○
    訴訟代理人  郭啟榮律師
    被  上訴人  乙○○
    訴訟代理人  簡長順律師
右當事人間請求給付票款事件，上訴人對於中華民國八十八年九月十日本院桃園簡易
庭八十七年度桃簡字第六０四號第一審簡易判決提起上訴，本院判決如左：
    主      文
上訴駁回。
第二審訴訟費用由上訴人負擔。
    事      實
甲、上訴人方面：
一、聲明：求為判決：（一）原判決廢棄。（二）被上訴人在第一審之訴駁回。（三
          ）第一、二審訴訟費用均由被上訴人負擔。
二、陳述：除與原判決所記載相同者，茲予引用外，補稱：
（一）訴外人吳寶銅於民國（下同）八十三年間以其查獲華晶實業有限公司（下稱華
      晶公司）塗改帳單一千七百餘萬元，扣掉其預支之四百八十萬元，華晶公司尚
      欠其一千三百二十一萬三千一百八十六元為由，於八十四年三月九日向鈞院聲
      請查封華晶公司之機器、廠房、成品及半成品，逼使華晶公司瀕臨倒閉之危機
      ，上訴人身為華晶公司法定代理人蔣台如之妻，為使公司早日復工，迫不得已
      及不疑己弟有詐之情況下乃應吳寶銅之要求先簽發票面金額共計一千三百萬元
      之支票三十九張，待日後理清帳目後，如有結欠，即以上開支票付款，如無欠
      款，即應返還上開支票及已兌現之票款，上訴人與吳寶銅間並無債權債務關係
      存在，亦非代理華晶公司與吳寶銅和解而交付上開支票。
（二）上開支票其中三張金額共五百六十二萬元，票載日均為八十四年四月十五日，
      經吳寶銅一次提示兌領後，上訴人屢次催促應儘速將帳目會算清楚並提出確實
      之證據，但吳寶銅始終無法提出令人可信之債權證明，上訴人始知吳寶銅詐稱
      查獲假帳，利用假扣押為手段迫使上訴人應其所求而簽給上開支票，不得不自
      八十四年六月三十日以後任由支票退票，就未兌現部分提起確認支票債權不存
      在之訴（鈞院八十五年度桃簡字第三０六號），判決上訴人勝訴在案。吳寶銅
      就前揭判決附表所示編號五－九等五張提出給付票款之訴，遭敗訴判決（鈞院
      八十六年度簡上字第二六號），另就編號十三－十七等五張（鈞院八十六年度
      桃簡字第三號）及就編號三四－三九等六張（鈞院八十七年度桃簡字第七九七
      號）所提給付票款皆遭敗訴判決。
（三）被上訴人及吳寶銅均稱其取得如附表所示支票（下稱系爭支票）係前手吳寶銅
      向被上訴人調借現款，並以系爭支票交付被上訴人，以償還該借款。查系爭支
      票在確認支票債權不存在判決附表係編號第二四，吳寶銅於該訴訟之言詞辯論
      自承支票全部在其手上，且吳寶銅均未於訴訟中主張系爭支票已讓與其妻，再
      查被上訴人另案請求之編號第十九－二三之五紙支票，共一百萬元，該判決書
      第五頁明確指出（八十六年度壢簡字第二四二號）「（二）次查原告（即本件
      被上訴人）主張其於八十四年五月間受讓本件系爭五紙支票乙節既難信實，且
      據原告提出其台灣中小企業銀行存款代收票據記錄簿以觀，除本件系爭五紙支
      票外，其餘被告（即本件上訴人）簽發予吳寶銅如附表二所示之支票亦均係以
      該帳戶代收，且原告之夫吳寶銅於前開訴訟中均主張其係以其本人為執票人向
      銀行為付款之提示，並未就本件系爭五紙支票為不同之主張，足見被告抗辯系
      爭支票係吳寶銅借用原告之帳戶為付款提示之代收乙節，尚屬可信，是以原告
      縱主張其經其夫吳寶銅讓與系爭支票，亦係前案其夫吳寶銅已受敗訴判決以後
      所生之事實，原告既以其帳戶借予吳寶銅將系爭支票託收提示付款遭退票後，
      且經歷前開訴訟宣示系爭支票債權不存在，原告與吳寶銅又係夫妻關係，除有
      異於常情特殊可信之理由外，要難諉稱其就該等事實毫不知情，而主張其取得
      系爭票據為善意，原告就此並未提出證據證明其不知情之事實，則原告取得系
      爭票據為惡意，堪可認定。」則本件原判決僅以吳寶銅到場陳述「票全部在我
      手上，意指票在我這邊，包含在我太太，我家」等語即認定被上訴人無惡意，
      顯屬率斷。
三、證據：除援用原審之證據方法外，補提本院八十六年度簡上字第二六號判決書、
          八十六年度桃簡字第三號判決書、八十七年度桃簡字第七九七號判決書、
          八十六年度壢簡字第二四二號判決書、台灣高等法院八十八年度上訴字第
          二一八號判決書（以上均為影本）各乙件為證物。
乙、被上訴人方面：
一、聲明：如主文所示。
二、陳述：除與原判決所記載相同者，茲予引用外，補稱：
（一）上訴人上訴主張「則本件原判決第四頁謂『茍華晶公司無積欠吳寶銅銷貨帳款
      ，被告及蔣台如何須心虛而變造塗改會計帳冊？被告復何須簽發三十九張支票
      交付吳寶銅？』云云，應係聽信吳寶銅片面不實之指控。」云云，然查上訴人
      確實塗改帳冊乃經刑事案件歷審法院判決所認定之事實，而該刑事判決目前雖
      仍在最高法院審理中。然查歷審刑事庭所認定之事實乃亦認上訴人有塗改帳冊
      之事實，此亦為上訴人於該案中所自認之事實。況且上訴人塗改帳冊後復交付
      三十九張支票予吳寶銅，並兌領其中一部分，而被上訴人則善意自吳寶銅受讓
      系爭支票，更與上訴人無直接關係，上訴人亦無直接抗辯權之可能。
（二）又查本件上訴人簽發支票並交付吳寶銅嗣由吳寶銅轉交付被上訴人後即委託銀
      行代收，乃足見上訴人所主張惡意抗辯，更屬無理。
三、證據：除援用原審之證據方法外，補提台灣高等法院八十七年度上字第二二四號
          、八十八年度上更（一）字第一三二號、本院八十八年度簡上字第一七八
          號、第一七七號判決書影本各乙份、確定證明影本二份為證。
    理      由
一、本件被上訴人起訴主張：伊持有上訴人所簽發系爭支票，而系爭支票係上訴人簽
    發予訴外人吳寶銅以清償華晶公司對於吳寶銅之債務，嗣吳寶銅為清償其對被上
    訴人之債務，而將系爭支票轉讓予被上訴人。被上訴人於屆期提示竟不獲付款，
    爰依票據法律關係，請求上訴人給付票款。上訴人則以：系爭支票係上訴人於八
    十四年間簽發支付被上訴人之夫吳寶銅共三十九張支票中編號第二十四號之票據
    ，上開三十九張支票中編號第五號至第三十九號，因吳寶銅未能證明其與上訴人
    間或華晶公司間有何債權債務關係，上訴人於八十五年四月十八日以吳寶銅為被
    告，另案向鈞院提起確認支票債權不存在之訴，同年十二月十六日獲勝訴判決，
    又三十九張支票中，編號第十九至二十三號共五張，經被上訴人提起給付票款之
    訴，亦受敗訴判決，查上訴人已於八十五年四月十八日以吳寶銅為被告向鈞院提
    起確認含系爭支票在內之票款債權不存在之訴，雖其委任之代理人在同年五月間
    所提答辯狀內，諉稱支票已非吳寶銅執有，然吳寶銅於該事件八十五年九月二十
    三日言詞辯論期日時，自認現在票全部在我手上，而本件被上訴人係吳寶銅之配
    偶，就前揭各該訴訟顯難諉為不知，其於確認票款債權不存在事件第一審終結後
    ，始具狀聲請支付命令，其取得系爭支票顯係意圖藉此阻斷發票人在票據法上人
    的抗辯權，而有惡意或重大過失之情形，被上訴人明知其夫吳寶銅就系爭支票已
    與上訴人對簿公堂，並有多張支票已遭退票，猶敢收受，亦足認彼兩人間應無任
    何對價關係，依票據法第十四條規定，被上訴人自不得享有票據上權利，或享有
    優於前手之權利。
二、經查：（一）本院八十六年簡上字第二五號確定判決之既判力範圍：本院另案八
    十六年簡上字第二五號確認本票債權不存在事件業已終結，判決結果認定：１、
    訴外人吳寶銅就本件訴訟所涉及之系爭乙紙支票，對於上訴人具有票據上之權利
    ；２、前揭支票債權業已於本院桃園簡易庭八十五年度桃簡字第三○六號判決（
    判決日期為八十五年十二月十六日）後轉讓與本件被上訴人，此票據轉讓為有權
    處分，難認被上訴人係惡意取得票據，被上訴人對上訴人具有本件系爭乙紙支票
    之支票債權；３、前述判決結果，效力及於本件被上訴人。以上認定，本件訴訟
    應受其既判力之拘束。（二）次按票據法第十四條所謂以惡意取得票據者，不得
    享有票據上權利，係指從無處分權人之手，原始取得票據所有權之情形而言，最
    高法院五十一年台上字第二五八七號著有判例意旨可資參照。系爭支票係上訴人
    簽發交付予吳寶銅，而吳寶銅對於上訴人復有債權存在，則吳寶銅將系爭支票轉
    讓予被上訴人，尚難謂被上訴人係由無處分權人取得系爭支票。按票據為無因證
    券，執票人原無須證明取得票據之原因，如票據債務人主張執票人取得票據出於
    惡意，應由票據債務人負證明之責，上訴人既無法證明被上訴人取得票據出於惡
    意，從而被上訴人本於票據法律關係，請求上訴人給付票款二十萬元，及自支付
    命令送達翌日即八十七年二月二十日起至清償日止，按年息百分之五計算之利息
    ，洵屬正當，應予准許。
三、綜上所述，被上訴人本於票據法律關係，請求上訴人給付二十萬元並自八十七年
    二月二十日起至清償日止，按年息百分之五計算之利息，核屬正當，為有理由，
    應予准許。是則原審判命上訴人如數給付並依職權宣告假執行，於法並無不合。
    上訴意旨指摘原判決不當，求予廢棄改判，為無理由，應予駁回其上訴。
四、兩造其他攻擊防禦方法，對於本件判決結果無影響，故不一一論列，附此敘明。
據上論結，本件上訴為無理由，依民事訴訟法第四百三十六條之一第三項、第四百四
十九條第一項、第七十八條，判決如主文。
中      華      民      國    九十二    年      四      月    二十二    日
                                臺灣桃園地方法院民事第一庭
~B法      官  郭琇玲
~B法      官  黃若美
~B法      官  張益銘
右為正本係照原本作成。
不得上訴。
中      華      民      國    九十二    年      四      月    二十二    日
~B法院書記官  卓清和
附表：
┌────┬─────┬───┬─────────┬────┬─────┐
│票據種類│發票日    │發票人│票面金額（新台幣）│提示日  │票據號碼  │
├────┼─────┼───┼─────────┼────┼─────┤
│支    票│86.1.31   │甲○○│二十萬元          │86.1.31 │0000000   │
└────┴─────┴───┴─────────┴────┴─────┘


司法院資訊處製作；財團法人民間司法改革基金會備份。
